【裁判字號】    90,台上,284
【裁判日期】    900118
【裁判案由】    違反麻醉藥品管理條例
【裁判全文】
最高法院刑事判決                                  九十年度台上字第二八四號
    上  訴  人  甲○○
右上訴人因違反麻醉藥品管理條例案件，不服台灣高等法院花蓮分院中華民國八十九
年十一月十四日第二審更審判決（八十九年度上更(二)字第九一號，起訴案號：台灣台
東地方法院檢察署八十七年度偵字第一六四九號），提起上訴，本院判決如左：
    主  文
原判決撤銷，發回台灣高等法院花蓮分院。
    理  由
本件原判決認定上訴人甲○○與陳義俊（檢察官另案偵辦）基於共同販賣化學合成麻
醉藥品安非他命營利之犯意聯絡，由陳義俊於民國八十七年四月五日，在其台東縣台
東市住處收受廖雄山之新台幣（下同）五千元後，再由上訴人持一包安非他命前往台
東市○○路石海岸釣蝦場內交付廖雄山收受，經警查獲廖雄山後，依廖某之供述而查
獲等情；因將第一審諭知上訴人無罪之判決撤銷，改判論處上訴人共同非法販賣化學
合成麻醉藥品安非他命罪刑。固非無見。
惟查：一、吸用安非他命之人，如供出安非他命之來源，依麻醉藥品管理條例第十三
條之三之規定得獲減刑，因此為擔保其陳述之真實性，尤應有足以令人確信其陳述真
實性之補強證據，始能據以為論罪之依據。本件原判決雖以證人廖雄山在警訊及檢察
官偵查中之指證，認定上訴人與陳義俊共同販賣安非他命予廖雄山之事實，但證人廖
雄山於警訊供稱其吸用之安非他命，係其以五千元在台東市○○路石海岸釣蝦場內向
上訴人購得，嗣於檢察官偵查中改稱是向陳義俊購買，在陳義俊之住處交錢，上訴人
交的是最後一包安非他命；迨至審理中則稱係八十七年四月五日之前一、二個禮拜在
陳義俊家裡向蘇坤民買的，約定在勝利街交貨，交貨時上訴人與蘇坤民一起來，是上
訴人交給伊的各等語。就其所稱購買安非他命之經過情形，前後供述並不一致，而有
嚴重瑕疵，其所供之信憑性殊堪疑慮，自應調查其他證據，以察其是否與事實相符。
上訴人於八十八年九月二十八日在原審，係於證人廖雄山供稱「事實上我是在釣蝦場
遇到甲○○，我問他陳義俊在那裡，他告訴我陳某在他家，我即到陳某家去向他買，
蘇坤民也說安非他命是陳義俊的。」之後，陳稱「我不知道他們在販賣，那天是廖雄
山問我陳義俊在那裡，並非說要買安非他命。」（見原審上訴卷第二十、二十一頁）
，證人廖雄山並非陳稱其於八十七年四月五日在該址向上訴人購買或收受安非他命，
上訴人亦未坦承於該日在台東市○○路石海岸釣蝦場內交付安非他命予廖雄山之事實
，上訴人之上開供述，對於廖雄山在警訊及檢察官偵查中所供上訴人交付安非他命之
事實，即屬欠缺必然關連性之補強作用。原審未調查其他證據，其判決理由第五項竟
憑上訴人之上開供詞，認定廖雄山指證上訴人販賣安非他命並非不實，自有未盡調查
職責及採證認事違背證據法則之違誤。二、有罪判決書所記載之犯罪事實，為論罪科
刑適用法律之基礎，故凡於適用法律有關之重要事項，必須詳加認定，明確記載，然
後於理由內敘明犯罪事實所憑之證據及認定之理由，始足為適用法律之依據。如事實
有此記載，理由未予說明，則為理由不備，按諸刑事訴訟法第三百七十九條第十四款
規定，其判決當然為違背法令。原判決事實認定上訴人與陳義俊基於共同販賣安非他
命營利之犯意，由陳義俊向廖雄山收取五千元後，再由上訴人交付安非他命一小包予
廖雄山等情，但其對於陳義俊於收取款項後如何指示上訴人交付安非他命予廖雄山之
具體事實，並未於判決內說明其所憑之證據及認定之理由，亦有判決理由不備之違誤
。以上諸端，或為上訴意旨所指摘，或為本院得依職權調查之事項，應認原判決仍有
撤銷發回更審之原因。
據上論結，應依刑事訴訟法第三百九十七條、第四百零一條，判決如主文。
中      華      民      國     九十     年      一      月     十八     日
                              最高法院刑事第九庭
                                  審判長法官  曾  有  田
                                        法官  陳  宗  鎮
                                        法官  劉  介  民
                                        法官  魏  新  和
                                        法官  孫  增  同
      右正本證明與原本無異
                                              書  記  官
中      華      民      國     九十     年      二      月      一      日


司法院資訊處製作；財團法人民間司法改革基金會備份。
